臺灣桃園地方法院民事判決　　　　　　　92年度訴字第1963號
原　　　告　戊○○
訴訟代理人　蘇明淵律師
複　代理人　謝孟儒律師
被　　　告　甲○○
　　　　　　丁○○
　　　　　　乙○○（即黃偉）
　　　　　　丙○○　原住桃園縣.
上列當事人間請求拆屋還地事件，於民國94年6月9日言詞辯論終
結，本院判決如下：
    主      文
被告丁○○應自坐落桃園縣新屋鄉○○段1055地號土地如附圖B3
所示面積5 ㎡之建物遷出。
被告甲○○、乙○○應將坐落桃園縣新屋鄉○○段1055地號土地
如附圖B1-1、B2-1、B3、B4、B5、B6、B7、B8、B9、B10 所示位
置、面積合計146 ㎡之建物拆除，並將土地返還原告及共有人全
體。
被告丙○○應將坐落桃園縣新屋鄉○○段1055地號土地如附圖C3
、D1、D2、D3、D4所示位置、面積合計56㎡之建物拆除，並應將
土地返還原告及共有人全體。
訴訟費用由被告甲○○、乙○○負擔三分之二，餘由被告丙○○
負擔。
本判決第1 、2 項於原告以新台幣玖拾萬元供擔保後，得假執行
。但被告甲○○、丁○○得以新台幣貳佰柒拾萬元為原告預供擔
保後，免為假執行。
本判決第3 項於原告以新台幣參拾陸萬元供擔保後，得假執行。
但被告丙○○得以新台幣壹佰零捌萬元為原告預供擔保後，免為
假執行。
    事實及理由
一、被告均未於最後言詞辯論期日到場，核無民事訴訟法第386
    條所列各情形，因原告之聲請，由其一造辯論而為判決。
二、本件原告起訴主張其岳父黃水銀民國84年間向被告被告甲○○及乙○○購買坐落桃園縣新屋鄉○○段1055地號土地（下
    稱系爭土地）所有權應有部分1/8 及其地上物，並將土地登
    記為原告所有。嗣於86年原告依相同方式向被告甲○○、乙○○購買系爭土地所有權應有部分48 /1200，原告就系爭土
    地所有權應有部分合計198/1200。然被告乙○○、甲○○竟
    在買賣後，未經土地共有人同意，而於系爭土地前述地上物
    外，共同出資興建如附圖B1-1、B2-1、B3、B4、B5、B6、B7
    、B8、B9、B10 所示位置、面積合計146 ㎡之建物，並將如
    附圖B3所示建物交由被告丁○○占有使用。被告丙○○亦未
    經系爭土地共有人同意，在系爭土地內如如附圖所示C3、D1
    、D2、D3、D4部分興建建物面積合計56㎡，被告乙○○並於
    92年四月24日出具切結書承諾將前述建物拆除。爰依依民法
    第821 條及767 條前、中段規定之法律關係提起本訴，並聲
    明求為判決命被告甲○○、乙○○應將坐落系爭土地如附圖
    B1-1、B2-1、B3、B4、B5、B6、B7、B8、B9、B10 所示位置
    、面積合計146 ㎡之建物拆除，並將土地返還原告及共有人
    全體。被告丙○○應將坐落系爭土地如附圖C3、D1、D2、D3
    、D4所示位置、面積合計56㎡之建物拆除，並應將土地返還
    原告及共有人全體。被告丁○○應自坐落系爭土地如附圖B3
    所示面積5 ㎡之建物遷出，暨陳明願供擔保，請准宣告假執
    行。
三、被告甲○○、丁○○則以被告甲○○未授權被告乙○○出具
    切結書承諾拆除同上建物，被告乙○○、甲○○所出賣者為
    系爭土地之應有部分，而非特定位置之土地，其未依約交付
    土地前，自尚有使用收益之權；被告甲○○係土地共有人所
    有權應有部分為2/1200，系爭土地如附圖B1-1、B2-1 、B3
    、B4、B5、B6、B7、B8、B9、B10 所示位置、面積合計146
    ㎡之建物係由其出資興建，被告丁○○則係受被告甲○○之
    指示而占有，均屬有權使用；被告乙○○經系爭土地共有人
    范姜唐妹同意使用土地，其系爭土地所有權應有部分為192/
    1200依系爭土地面積2950㎡計算為472 ㎡（被告甲○○誤土
    地公告現值19,442元為土地面積，而載為3,110 ㎡）尚超過
    被告甲○○占用面積；系爭土地現訴請裁判分割中，如判決
    確定將被告甲○○占用部分分歸原告所有，原告自得依分割
    共有物之判決聲請強制執行，原告提起本訴欠缺權利保護之
    必要等語資為抗辯，並請求駁回原告之訴，暨均陳明願供擔
    保，請准宣告免為假執行。被告乙○○、丙○○既未於言詞
    辯論期日到場，復未提出任何書狀以供本院審酌。
四、原告主張其為系爭土地共有人，被告乙○○、甲○○共同出
    資興建如附圖B1-1、B2-1、B3、B4、B5、B6、B7、B8、B9、
    B1 0所示位置、面積合計146 ㎡之建物，並將如附圖B3所示
    建物交由被告丁○○占有使用。被告丙○○亦未經系爭土地
    共有人同意，在系爭土地內如如附圖所示C3、D1、D2、D3、
    D4部分興建建物面積合計56㎡等情，已為被告甲○○、丁○○所不爭執，亦經被告丙○○於本院同上勘驗時陳述在卷，
    並有原告提出土地謄本1 紙、照片8 紙為憑，並經本院勘驗
    現場，及囑請桃園縣楊梅地政事務所派員協助測量屬實，有
    勘驗筆錄及土地複丈成果圖一紙在卷可稽。原告此部分主張
    ，自為真實可信。
五、按所有人對於無權占有或侵奪其所有物者，得請求返還之。
    對於妨害其所有權者，得請求除去之。民法第767 條前、中
    段定有明文。又以妨害所有權為原因，請求除去妨害之訴，
    被告對原告就其物有所有權存在及妨害之事實均無爭議，僅
    以非無權占有為抗辯者，原告於被告無權占有之事實，無舉
    證責任。被告應就係有正當權源之事實證明之。經查，本件
    被告甲○○、丁○○對其占用原告共有之系爭土地之事實，
    既不爭執，僅辯稱未授權被告乙○○出具切結書承諾拆除同
    上建物，被告乙○○、甲○○所出賣者為系爭土地之應有部
    分，而非特定位置之土地，其未依約交付土地前，自尚有使
    用收益之權；被告甲○○係土地共有人所有權應有部分為2/
    1200，被告黃錦錄係受被告甲○○指示占有，均屬有權使用
    ；被告乙○○經系爭土地共有人范姜唐妹同意使用土地，其
    系爭土地所有權應有部分為192/1200依系爭土地面積2950㎡
    計算為472 ㎡尚未超過被告甲○○占用面積；系爭土地現訴
    請裁判分割中，如判決確定將被告甲○○占用部分分歸原告
    所有，原告自得依分割共有物之判決聲請強制執行，原告提
    起本訴欠缺權利保護之必要等語。然查，本件原告係基於系
    爭土地共有人地位依民法第767 條前、中段規定訴請被告拆
    屋還地，其請求權依據尚非被告乙○○、甲○○出賣土地之
    買賣契約或被告乙○○所出具之切結書，自與被告甲○○所
    辯其等所出賣者為土地應有部分，而非特定位置，其亦未授
    權被告乙○○出具切結書云云無涉。又，土地所有權應有部
    係指共有人對共有土地所有權所享權利之比例，將土地所有
    權為抽象的分割，土地共有人未經其餘共有人同意，而就共
    有土地特定部分任意使用，縱所占用之共有土地特定部分，
    未逾其所有權應有部分比例，仍屬侵害他共有人之所有權，
    他土地共有人自得訴請排除侵害並返還土地，而被告甲○○
    與訴外人范姜唐妹就系爭土地所有權應有部分合計僅為194/
    1200未達1/2 ，被告甲○○既未得其餘土地共有人同意而占
    有使用特定土地，縱占用之共有土地特定部分，未逾其所有
    權應有部分比例，仍屬侵害他共有人之所有權。被告甲○○
    所辯其係土地共有人所有權應有部分為2/1200，被告黃錦錄
    係受被告甲○○指示占有，被告乙○○經系爭土地共有人范
    姜唐妹同意使用土地，其系爭土地所有權應有部分為192/12
    00依系爭土地面積2950㎡計算為472 ㎡尚未超過被告甲○○
    占用面積，為有權占用云云，亦非可採。又，分割共有土地
    訴訟確定後，取得土地所有權之人對占用之人雖得依該確定
    判決聲請強制執行，惟並未限制土地所有人不得依其他途徑
    排除侵害，原告於系爭土地分割共有物訴訟中，另依民法76
    7 條前、中段規定訴請被告拆屋除地，自屬其正當權利之行
    使。被告甲○○、丁○○所辯原告於分割共有物訴訟中提起
    本訴欠缺權利保護之必要云云，於法未合，不得憑採。此外
    ，被告甲○○、黃錄祿並未提出充分具體之有利證據，以資
    證明其占用系爭土地有何正當權源，應認被告甲○○、丁○○所辯其係有權使用系爭土地云云，因不能證明，而不得憑
    採。依前說明，原告本於系爭土地所有權作用，請求被告對
    其所有權之妨害除去，並將占用之土地返還，自屬於法有據
    。
六、從而，原告依民法第767 條前、中段規定請求被告丁○○應
    自坐落系爭土地如附圖B3所示面積5 ㎡之建物遷出。被告甲○○、乙○○應將坐落系爭土地如附圖B1-1、B2-1、B3、B4
    、B5、B6、B7、B8、B9、B10 所示位置、面積合計146 ㎡之
    建物拆除，並將土地返還原告及共有人全體。被告丙○○應
    將坐落系爭土地如附圖C3、D1、D2、D3、D4所示位置、面積
    合計56 ㎡ 之建物拆除，並應將土地返還原告及共有人全體
    。均為有理由，應予准許。
七、原告及被告甲○○陳明願供擔保聲請宣告假執行或免為假執
    行，於法均無不合，被告乙○○、丙○○雖未陳明願供擔保
    聲請宣告免為假執行，本院亦依職權宣告之。爰分別酌定相
    當之擔保金額如主文第5 、6 項所示。
八、據上論結，本件原告之訴為有理由，依民事訴訟法第78條、
　　第85條第1 項但書、第390 條第2 項、第392 條第2 項，判
    決如主文。
中　　華　　民　　國　　94　　年　　6 　　月　　23　　日
                  民事第一庭    法　官　張天民
以上正本係照原本作成
如對本判決上訴，須於判決送達後20日內向本院提出上訴狀
中　　華　　民　　國　　94　　年　　6 　　月　　23　　日
                                書記官　劉雅玲
